臺灣高等法院臺南分院刑事判決　　　九十一年度上易字第八八四號　Ａ
　　　上　訴　人　臺灣嘉義地方法院檢察署檢察官
　　　被　　　告　乙　○　○
　　　選任辯護人　盧　奇　南
右上訴人因被告違反農藥管理法案件，不服臺灣嘉義地方法院九十年度易字第一
一號中華民國九十一年五月十六日第一審判決（起訴案號：臺灣嘉義地方法院檢察署
九十年度偵字第三九七三、七０八０號），提起上訴，本院判決如左：
      主      文
上訴駁回。
      理      由
一、公訴意旨略以：緣被告乙○○係原審同案被告陳福助之妻，因原審同案被告李武
    王曾係「勝豐農藥行」之農藥商，營業執照業經吊銷，明知農藥未經核准製造之
    產品，為偽農藥，不得販賣或意圖販賣而陳列。竟基於概括之犯意，先後於民國
    九十年一月、二月間，將未經申請中央主管機關檢驗合格及核准登記發給許可證
    之中國大陸出產之「萬利」偽農藥十罐及粉末「青葉」偽農藥十包，載運至嘉義
    縣大林鎮明和里十鄰甘蔗崙一號由陳福助所經營之「信利農藥行」（公訴人及原
    審均誤植為信利農藥行）內託賣，陳福助與其妻即被告乙○○遂與李武王基於共
    同之犯意，意圖販賣而將上開偽農藥陳列於信利農藥行內。迨同年二月間某日，
    嘉義縣政府派員前往信利農藥行採樣，並扣得「青葉」、「萬利」偽農藥各一包
    ，因認被告乙○○亦與被告陳福助、李武王共犯意圖販賣而陳列偽農藥罪嫌云云
    。
二、惟按犯罪事實應依證據認定之，無證據不得推定其犯罪事實；又不能證明被告犯
    罪者，應諭知無罪之判決；刑事訴訟法第一百五十四條、第三百零一條第一項分
    別定有明文。又犯罪事實之認定，應憑真實之證據，倘證據是否真實尚欠明確，
    自難以擬制推測之方法，為其判斷之基礎；而認定犯罪事實之證據係指足以認定
    被告確有犯罪行為之積極證據而言，該項證據自須適合於被告犯罪事實之認定，
    始得採為斷罪資料，最高法院五十三年著有臺上字第六五六號、二十九年上字第
    三一０五號著有判例可資參照。且刑事訴訟上證明之資料，無論其為直接或間接
    證據，均須達於通常一般之人均不致有所懷疑，而得確信其為真實之程度，始得
    據為有罪之認定，若其關於被告是否犯罪之證明未能達此程度，而有合理懷疑之
    存在，致使無從形成有罪之確信，根據「罪證有疑，利於被告」之證據法則，即
    不得遽為不利被告之認定，亦有最高法院七十六年度臺上字第四九八六號判例可
    稽。
三、公訴意旨認被告乙○○亦共犯前開罪嫌，無非係以被告乙○○乃信利農藥行之登
    記負責人，受過農藥販賣訓練，並取得合格證書，且扣案農藥自外包裝即可知無
    核准字樣，堪認有共犯之犯意。訊據被告乙○○堅詞否認右揭犯行，辯稱：渠大
    都在帶小孩，實際經營者為伊之丈夫陳福助，渠未曾受過訓練，伊只是掛名負責
    人，實際上不是伊賣的，伊不知道那是大陸藥等語。
四、經查：
（一）證人即嘉義縣政府稽查員甲○○於前往上開信利農藥行查驗時，適被告之夫陳
      福助不在，經證人甲○○詢問被告，被告對於農葯之價格、物品之名稱、性質
      、用途均不知道，俟其夫返家時，始與其夫交易，伊覺得被告對這些業務不甚
      瞭解，對本案應該是不知情等語，業據證人甲○○於本院調查時證述明確（見
      九十一年八月三十日訊問筆錄第三頁）。且上開偽農藥沒有標示，為原審同案
      被告陳福助不敢使用，亦未販賣，有陳福助於偵查中之供詞可按，並有李武王
      之送貨單（各載十包農藥）二紙附卷可稽（見偵查卷二第三頁、第五頁、偵查
      卷一第三頁、第四頁、第二二頁）；又被告與其夫均尚未販賣上開偽農藥，亦
      據陳福助於獲案之初供明，且並未指述係被告有意圖販賣而陳列上開偽農藥之
      情形，而上開偽農藥係李武王給陳福助試用等情，均有陳福助於偵查中之供詞
      可按（見偵查卷一第二二頁），是有關上開偽農藥之如何販入，如何用途，價
      格多少，既係由被告之夫管理，自難認為被告所知悉，亦難遽認被告有單獨或
      與陳福助、李武王共同參與上開公訴人指訴之犯行。
（二）又按農藥販賣業者負責人未明文規定須接受訓練，但管理人員依據農藥管理法
      施行細則第三十條規定應經省市主管機關主辦之農藥販賣業者訓練合格者，大
      專院校相關科系畢業者或普通考試相關類科考試及格者擔任之，查信利農業行
      登記負責人固為被告乙○○，而管理人員則為其夫陳福助，農藥販賣核准日期
      為七十六年十一月一日，故僅管理人員陳福助應受專業之農藥販賣意者訓練等
      情，有嘉義縣農藥販賣業執照嘉縣農藥販字第八九０四０七號、嘉義縣政府九
      一府農務字第００三一０二四號函及附件一件在卷可按（見偵查卷三第十六頁
      、原審卷第二九頁），是被告乙○○所辯伊未曾受專業訓練等語，尚非無據。
（三）嘉義縣政府稽查員甲○○抵達信利農藥行時表示欲將扣案農藥買回化驗，被告
      乙○○表示當時即表示要化驗可直接取回，惟經甲○○表示價構係必要程序，
      被告乙○○仍表示不知價格，要等老闆陳福助回來才知道之事實，分別據被告
      乙○○及證人甲○○供陳明確，足見被告乙○○原即無販賣之意，且不知扣案
      農藥價格，足見被告僅係登記名義人，而未從事販賣，而被告既係登記名義人
      ，則本件上開偽農藥以被告名義出售予證人甲○○之收據二紙，自難資為不利
      被告之證據，合併敘明。
五、此外，即無其他積極事證足證被告乙○○確有共同意圖販賣而陳列偽農藥之犯行
    ，既不能證明被告乙○○犯罪，原審為被告乙○○無罪之諭知，本院經核原判決
    認事用法，尚無不合。檢察官上訴意旨，仍執陳詞認被告與其夫共同經營該農藥
    行，即對該店所販售之農藥應有相當之認識，本件查獲之偽農藥從外觀即可判定
    無主管機關檢驗或核准字號，被告如何可諉為不知云云，指摘原判決不當，為無
    理由，應予駁回。
據上論結，應依刑事訴訟法第三百六十八條，判決如主文。
本案經檢察官曾銘芳到庭執行職務。
中    華    民    國      九十一      年      十      月        十六    日
                                  臺灣高等法院臺南分院刑事第三庭
                                      審判長法官  黃    崑    宗
                                            法官  葉    居    正
                                            法官  莊    俊    華
右正本證明與原本無異。
不得上訴。
                                      法院書記官  廖    明    娟
中    華    民    國      九十一      年      十      月     二十一     日
